臺灣彰化地方法院簡易庭裁定  
111年度秩字第16號
移送機關    彰化縣警察局彰化分局
被移送人    王維翰


            黃品壬


            蔡宗圻


            周俊佑


            王峻宏


            謝曜棠


            褚明傑


            陳柏穎


            黃立程


            陳信良


            林志恩


            潘震紳


            蕭俊廷


上列被移送人等因違反社會秩序維護法案件，經移送機關以111
年3月11日彰警分偵社字第111021號移送書移送審理，本院裁定
如下：
    主    文
㈠王峻宏無正當理由攜帶具有殺傷力之器械，處罰鍰新臺幣陸仟
  元。扣案之西瓜刀兩支均沒入。
㈡褚明傑被移送部分不受理。
㈢其餘移送部分均駁回，並退回原移送之警察機關處理。
　　事實理由及證據
一、被移送人王峻宏於下列時、地有違反社會秩序維護法之行為
    ：
    ㈠時間：民國111年1月23日凌晨3時24分許。
    ㈡地點：彰化縣彰化市建國南路與長順街64巷口。
    ㈢行為：王峻宏無正當理由攜帶具有殺傷力之西瓜刀兩支。
二、上揭事實，有下列事證證明屬實：
    ㈠被移送人王峻宏於警詢時坦承攜帶西瓜刀之供述。
    ㈡彰化縣警察局彰化分局民生路派出所110報案紀錄單、員警
      職務報告單、彰化縣警察局彰化分局扣押筆錄、扣押物品
      目錄表。
    ㈢現場錄影監視器翻拍照片。
三、按無正當理由攜帶具有殺傷力之器械、化學製劑或其他危險
    物品者，處3日以下拘留或新臺幣（下同）30,000元以下罰
    鍰，社會秩序維護法第63條第1項第1款定有明文，本款之構
    成要件須行為人客觀上有攜帶具有殺傷力之器械、化學製劑
    或其他危險物品之行為，且該攜帶係無正當理由，因而有危
    害於社會安全之情形，始足當之，亦即，就行為人客觀上攜
    帶具有殺傷力器械之行為，依其攜帶行為之目的，考量行為
    人攜帶當時時間、地點、身分、舉止等因素，據以認定其是
    否已構成本條款之行為。經查，被移送人王峻宏攜帶西瓜刀
    於上述時、地在現場揮舞，有監視錄影畫面、員警職務報告
    可資參佐，被移送人王峻宏於警詢時坦承其看到現場有人帶
    著角棍，其為了防身而攜帶西瓜刀（本院卷第69頁），衡以
    本案是因深夜多人聚眾吵嚷影響安寧，經民眾報案而查獲，
    有員警職務報告可證，是從王峻宏攜帶西瓜刀的時間及地點
    觀之，並無正當理由，而有危害社會安全之情形，是認受移
    送人王峻宏違反社會秩序維護法第63條第1項第1款所規定事
    實明確，依法應依該規定予以處罰。爰審酌被移送人王峻宏
    違反社會秩序維護法行為之動機、目的、手段、行為所生之
    妨害秩序程度等一切情狀，裁定如主文所示罰鍰。扣案之西
    瓜刀2支，為被移送人王峻宏所有，且係供其等為上開違反
    社會秩序維護法行為所用之物，爰依社會秩序維護法第22條
    第3項前段之規定，併予諭知沒入。
四、受移送人褚明傑不受理之部分：
　　按法院受理違反社會秩序維護法案件，除社會秩序維護法有
    規定者外，準用刑事訴訟法之規定，社會秩序維護法第92條
    定有明文；又被告死亡者，應諭知不受理之判決，刑事訴訟
    法第303條第5款定有明文。經查，本件被移送人褚明傑於11
    1年6月12日死亡，有個人基本資料查詢結果在卷可憑。揆諸
    前開說明，被移送人既已死亡，本件自應依社會秩序維護法
    第92條準用刑事訴訟法第303條第5款規定諭知不受理。
五、其餘移送部分退回移送機關處理之理由：　　　　
　㈠王維翰、黃品壬、蔡宗圻、周俊佑、謝曜棠、陳柏穎、黃立
    程、陳信良、林志恩、潘震紳、蕭俊廷被移送意旨略以：上
    述被移送人分為兩派，因有糾紛，竟於111年1月23日凌晨3
    時26分許，均意圖鬥毆，由王維翰邀約蔡宗圻、黃品壬，另
    聯絡周俊佑、謝曜棠（及前述被移送人褚明傑、王峻宏）；
    陳柏穎則找來黃立程、陳信良、林志恩、蕭俊廷、潘震紳，
    而聚眾共同至彰化縣彰化市建國南路與長順街64巷路口前談
    判，嗣經警獲報到場查獲，並於陳信良駕駛車上發現角棍1
    支、甩棍1支，於蕭俊廷車上發現球棒1支。渠等意圖鬥毆而
    聚眾之行為已違反社會秩序維護法第87條第3款之規定，爰
    報請依法裁處。
　㈡按社會秩序維護法第87條業於110年1月20日修正公告為：「
    有下列各款行為之一者，處新臺幣18,000元以下罰鍰：一、
    加暴行於人者。二、互相鬥毆者。三、意圖鬥毆而聚眾者。
    」，並於同年月22日施行。次按違反社會秩序維護法行為專
    處罰鍰或申誡之案件，警察機關於訊問後，除有繼續調查必
    要者外，應即作成處分書；又簡易庭審理依本法第45條第1
    項移送之案件，發現違反本法行為係屬本法第31條第1項或
    第43條第1項各款所列之案件者，應將該案件退回原移送之
    警察機關處理，同法第43條第1項第1款及違反社會秩序維護
    法案件處理辦法第43條分別規定甚明。準此，警察機關移送
    地方法院簡易庭之案件，如屬社會秩序維護法第43條第1項
    各款所列之案件，即應由警察機關自行作成處分書，毋庸移
    送法院裁罰，如誤為移送，法院簡易庭就該等移送案件，自
    應為移送駁回之裁定，退由警察機關依本法規定自為處分。
    經查，移送機關以被移送人王維翰、黃品壬、蔡宗圻、周俊
    佑、謝曜棠、陳柏穎、黃立程、陳信良、林志恩、潘震紳、
    蕭俊廷之行為，均係違反社會秩序維護法第87條第3款之規
    定，而移送本院裁處；然違反該規定係處18,000元以下罰鍰
    而專處罰鍰之案件，依上開說明，即應由移送機關自行作成
    處分書，毋庸移送地方法院簡易庭裁罰；移送機關不察，所
    為上述移送於法不合，應予駁回，並依違反社會秩序維護法
    案件處理辦法第43條規定，退回移送機關依規定自為處分。
六、依社會秩序維護法第43條第1項第1款、第46條第1項、第63
    條第1項第1款、第22條第3項前段、第92條，刑事訴訟法第3
    03條第5款，違反社會秩序維護法案件處理辦法第43條，裁
    定如主文。　　　
中　　華　　民　　國　　111 　年　　7 　　月　　11　　日
                              簡易庭法  官  黃玉齡
以上正本證明與原本無異。
如不服本件裁定，得於裁定書送達之翌日起5日內，以書狀述
理由，向本庭提起抗告。
中　　華　　民　　國　　111 　年　　7 　　月　　11　　日
                                    書記官  吳育嫻
附錄處罰條文全文：
社會秩序維護法第63條
有左列各款行為之一者，處3日以下拘留或新臺幣3萬元以下罰鍰
：
一、無正當理由攜帶具有殺傷力之器械、化學製劑或其他危險物
    品者。
二、無正當理由鳴槍者。
三、無正當理由，攜帶用於開啟或破壞門、窗、鎖或其他安全設
    備之工具者。
四、放置、投擲或發射有殺傷力之物品而有危害他人身體或財物
    之虞者。
五、散佈謠言，足以影響公共之安寧者。
六、蒙面偽裝或以其他方法驚嚇他人有危害安全之虞者。
七、關於製造、運輸、販賣、貯存易燃、易爆或其他危險物品之
    營業，未經主管機關許可；或其營業設備及方法，違反法令
    規定者。
八、製造、運輸、販賣、攜帶或公然陳列經主管機關公告查禁之
    器械者。
前項第7款、第8款，其情節重大或再次違反者，處或併處停止營
業或勒令歇業。